【裁判字號】    90,上訴,1002
【裁判日期】    900809
【裁判案由】    殺人未遂等
【裁判全文】
臺灣高等法院高雄分院刑事判決                    九十年度上訴字第一００二號
    上  訴  人  臺灣屏東地方法院檢察署檢察官
    被      告  甲○○
    指定辯護人  本院公設辯護人  李佩娟
右上訴人因被告殺人未遂等案件，不服臺灣屏東地方法院九十年度訴字第二０五號中
華民國九十年四月二十七日第一審判決（起訴案號：臺灣屏東地方法院檢察署九十年
度偵字第一六００號），提起上訴，本院判決如左：
    主  文
原判決撤銷。
甲○○放火燒燬現供人使用之住宅，未遂，處有期徒刑貳年。
    事  實
一、甲○○因與其妻乙○○（現已離婚）相處不睦，時生爭執，致乙○○於民國九十
    年農曆春節前，即數度返回屏東縣高樹鄉○○路五號其父丙○○住處居住，於同
    年一月二十三日（農曆春節除夕）乙○○返回甲○○夫家過年時，因夫妻再起爭
    執，當日再度回娘家居住。嗣同年月二十五日晚上（大年初二），甲○○至上址
    其岳父丙○○住處接乙○○回家，因乙○○不願回家，甲○○離開後電話邀約乙○○外出談判，亦遭乙○○拒絕後，甲○○因此心生不滿，在家中以啤酒瓶內裝
    汽油，瓶口塞舊襪子之方式製作汽油彈一個，於同年月二十六日凌晨一時三十分
    許，攜至屏東縣高樹鄉○○路五號丙○○住處，見乙○○在客廳便再要求其出來
    ，惟再度遭拒，一時氣憤，明知屋內客廳有乙○○及岳父丙○○等人，竟基於放
    火燒燬現供人使用之住宅之犯意，引燃該汽油彈，乙○○見狀隨即關上玻璃鋁門
    ，甲○○將之丟擲於大門前騎樓之上，該瓶破裂後，引燃汽油，乙○○及丙○○
    見門前有火光，大喊救命，鄰居聞聲，協力將火勢撲滅，而未燒燬該屋。
二、案經屏東縣警察局里港分局報請台灣屏東地方法院檢察署檢察官偵查起訴。
    理  由
一、訊據被告甲○○對於右開時地引火丟擲汽油彈之事實坦承不諱，惟辯稱：伊沒有
    燒房子或燒死人的意思，因為與乙○○吵架，一時氣憤，失去理性，才會丟汽油
    彈，只是要嚇唬他們而已，伊沒有向家裡面丟，是丟在外面騎樓下云云。惟查，
    被告於右揭時地因其妻返回娘家居住，不願回家，發生爭執以自製汽油彈引後投
    擲其岳父住宅，幸經鄰居協力將火勢撲滅，而未燒燬丙○○住宅之事實，業據被
    告甲○○坦承不諱，核與被害人丙○○於警訊、原審及本院指訴情節相符，並經
    證人乙○○於本院所證述屬實，復有上開住宅大門前遭火燃燒後之相片二幀在卷
    可參，足見被告確有丟擲汽油彈放火燒燬上開現供人使用之住宅，幸經及時撲滅
    ，未燒燬丙○○住宅。被告雖辯稱：並無放火燒屋之犯意，係一時氣憤，意在恐
    嚇云云，然查，俗稱之汽油彈（即汽油瓶），係以玻璃瓶或玻璃罐等碎容器，內
    裝汽油或發性溶劑，瓶口或罐口以布條或棉花等物封住，點燃後利直用投擲撞擊
    地面等硬物，造成瓶體或罐體破碎，汽油四處飛濺，產生擴散性燃燒，以之丟擲
    他人住宅將引起火災燃燬房舍，時有所聞，並為被告所認識，此據供明在卷，被
    告竟以汽油彈引燃投擲被害人丙○○現居住之住宅，主觀上顯有放火之故意，是
    被告所辯，為事後避重就輕之詞，不足採信，其犯行事證明確，洵堪認定。
二、被告甲○○以酒瓶內裝汽油引燃投擲現供被害人丙○○使用住宅，倖經及時撲滅
    ，而未燒燬被害人現居之住宅，係犯刑法第一百七十三條第三項、第一項之放火
    燒燬現供人使用之住宅未遂罪。被告雖已著手放火行為之實施，惟上開房屋並未
    燒燬，其犯罪尚屬未遂，爰依刑法第二十六條前段之規定，按既遂犯之刑度減輕
    其刑。又被告與其妻乙○○相處不睦，因其妻避居娘家不願回家，，被告多次欲
    與其妻商談均遭拒絕，急怒攻心，一時失慮，致罹重典，況被告已於九十年七月
    二日與其妻離婚，所生二子分別為六歲、三歲之稚齡，均由被告監護，是最需要
    父母教養保護之年齡，不宜令其離開父母過久，此有戶籍謄本一份在卷可稽，如
    依最輕法定本刑量處，尚嫌過苛，情堪憫恕，茲依刑法第五十九條之規定，遞減
    輕其刑。
三、原審認被告罪證明確，予以論科，固非無見，惟查，被告對刑法第一百七十三條
    所定之行為客體及放火行為均有認識，並進而決意為放火行為，已如上述，且該
    罪係屬抽象危險犯，行為人對其行為是否足以引致人命死傷之危險，並無認識之
    必要，原審認被告主觀上並無放火罪之故意，即有未洽，檢察官上訴意旨指摘原
    判決不當，為有理由，且原判決既有可議，本院自應撤銷改判之。爰審酌被告因
    多次欲與其妻商談均遭拒絕，一時衝動，致罹重典，幸未釀成重大災害，且犯後
    坦承犯行，態度良好，頗見悔意，並已獲被害人乙○○、丙○○之原諒，又被告
    已於九十年七月二日與其妻離婚，所生二子分別為六歲、三歲之稚齡，均由被告
    監護，亟需父母教養保護之年齡，有戶籍謄本一份在卷可稽等一切情狀，量處如
    主文第二項所示之刑。
四、公訴意旨另以，被告基於殺人犯意於上述時地，見丙○○、乙○○在屋內，投擲
    汽油彈，亦涉有刑法第二百七十一條第二項、第一項殺人未遂罪嫌云云。惟查
    乙○○係被告配偶，結婚六年育有二子，丙○○係被告岳父，關係至為親密，雖
    因其妻返回娘家居住，不願回家，發生爭執，亦無戕害被害人生命之必要，被告
    顯無殺害被害人之動機；倘被告有以放火殺害被害人之故意，自應待乙○○、丙○○就寢入睡後投擲汽油彈，或採更積極作為始達成目的，自無於其妻乙○○與
    岳父丙○○均在現場，，將汽油彈投擲在大門騎樓前，衡諸常情被告應係認其二
    人會立即為救火之行為或走避，確信不致使火勢擴大害及生命，是難認被告對殺
    人之構成要件事實，有何預見其發生而其發生並不違背其本意之不確定故意，此
    部分不能證明被告犯罪，此外復查無其他積極證據足資認定被告有殺人犯行，本
    為無罪之諭知，惟公訴意旨認此部分與前開有罪部分有裁判上一罪之關係，爰不
    另為無罪之諭知，公訴人上訴意旨認此部分，被告有殺人之不確定故意，尚有未
    洽，附此敘明。
據上論結，應依刑事訴訟法第三百六十九條第一項前段、第三百六十四條、第二百九
十九條第一項前段，刑法第一百七十三條第三項、第一項、第二十六條前段、第五十
九條，判決如主文。
本案經檢察官林應華到庭執行職務。
中      華      民      國      九十      年      八      月     九     日
                                台灣高等法院高雄分院刑事第一庭
                                            審判長法  官
                                                  法  官
                                                  法  官
得上訴。
附錄本案論罪科刑法條：
刑法第一百七十三條
放火燒燬現供人使用之住宅或現有人所在之建築物、礦坑、火車、電車或
其他供水、陸、空公眾運輸之舟、車、航空機者，處無期徒刑或七年以上
有期徒刑。
失火燒燬前項之物者，處一年以下有期徒刑、拘役或五百元以下罰金。
第一項之未遂犯罰之。
預備犯第一項之罪者，處一年以下有期徒刑、拘役或三百元以下罰金。


司法院資訊處製作；財團法人民間司法改革基金會備份。
